臺灣臺南地方法院刑事判決　
110年度交訴字第6號
公  訴  人  臺灣臺南地方檢察署檢察官
被      告  劉勇忍



上列被告因公共危險案件，經檢察官提起公訴（109年度偵緝字
第1063號），被告於本院準備程序中就被訴事實為有罪之陳述，
經告知簡式審判程序之旨，並聽取被告與公訴人意見後，本院合
議庭裁定改由受命法官獨任進行簡式審判程序，判決如下：
    主  文
乙○○犯駕駛動力交通工具發生交通事故致人傷害逃逸罪，累犯，
處有期徒刑肆月，如易科罰金，以新臺幣壹仟元折算壹日。
    事  實
一、乙○○於民國109年7月11日下午3時54分許，騎乘車牌號碼000-0
    00號普通重型機車，沿臺南市中西區公園路由南往北方向行
    駛，行經臺南市○○區○○路000號前時，原應注意其與前車之間
    應保持隨時可以煞停之距離，且應注意車前狀況，隨時採取
    必要之安全措施，而依當時天候晴、日間自然光線、市區道
    路柏油路面乾燥無缺陷、無障礙物、視距良好，客觀上並無
    不能注意之情事，竟疏未注意及此，貿然前行，適甲○○騎乘車
    牌號碼000-0000號普通重型機車行駛於其同向前方，乙○○所
    騎乘之機車遂自後方追撞甲○○騎乘之機車（下稱本案交通事
    故），致雙方均人、車倒地，甲○○因而受有右側膝部挫擦傷
    併瘀血之傷害（所涉過失傷害罪嫌，因甲○○撤回告訴，另經
    檢察官為不起訴處分）。詎乙○○於本案交通事故發生後，明
    知其已駕車發生交通事故致人受傷，竟未施加援助或救護，
    亦未報警、留下姓名或聯絡方式等個人資料，復未停留於現
    場等候員警處理，即基於駕車發生交通事故致人傷害逃逸之
    犯意，逕行騎乘前揭車輛離開現場而逃逸。嗣經警調閱監視
    器畫面後，始循線查獲上情。
二、案經臺南市政府警察局第二分局報告臺灣臺南地方檢察署檢
    察官偵查起訴。
    理  由
一、本案被告乙○○所犯為死刑、無期徒刑、最輕本刑3年以上有
    期徒刑以外之罪，亦非高等法院管轄之第一審案件，其於準
    備程序中就被訴事實為有罪之陳述，經告知簡式審判程序之
    旨，並聽取檢察官及被告之意見後，本院合議庭依刑事訴訟
    法第273條之1第1項規定裁定進行簡式審判程序，是本案之
    證據調查，依同法第273條之2規定，不受同法第159條第1項
    、第161條之2、第161條之3、第163條之1及第164條至第170
    條所規定證據能力認定及調查方式之限制，合先敘明。
二、前揭事實，業據被告於偵查及本院審理時均坦承不諱（見偵
    緝字卷第33至34頁；本院卷第51、85、105、109頁），並有
    證人即被害人甲○○於警詢之證述可佐（見警卷第3至6頁），
    復有道路交通事故現場圖、道路交通事故調查報告表㈠㈡、現
    場照片、路口監視器錄影畫面翻拍照片、車牌辨識紀錄資料
    及奇美醫療財團法人奇美醫院診斷證明書在卷供參（見警卷
    第11至15、21至33頁），足見被告前開任意性自白與事實相
    符，堪以採信。又按刑法第185條之4之肇事致人死傷逃逸罪
    ，其立法目的在促使駕駛人於交通事故發生後，能對被害人
    即時救護，俾減少死傷，並保障被害人權益及維護交通安全
    ，故駕駛人不得自認被害人並未受傷或傷勢無礙，不待確認
    被害人已否獲得救護，亦未等候執法人員到場處理，而未經
    被害人同意，即逕自離去（最高法院104年度台上字第2746
    號判決意旨參照）。查被告既於騎乘機車過程中發生本案交
    通事故，致被害人受傷，揆諸前揭判決意旨，自負有即時救
    護及事故後在場之義務，詎被告竟未確認被害人所受傷勢情
    形、施以救護措施或報警，亦未等候執法人員到場處理或留
    下個人聯絡資訊，旋即置被害人於不顧而逕自離開，其主觀
    上顯有駕駛動力交通工具發生交通事故致人傷害逃逸之認識
    與決意，客觀上亦有逃離事故現場之行為至明。是本案事證
    明確，被告上開犯行洵堪認定，應予依法論科。
三、論罪科刑：
  ㈠按行為後法律有變更者，適用行為時之法律。但行為後之法
    律有利於行為人者，適用最有利於行為人之法律，刑法第2
    條第1項定有明文。查被告行為後，刑法第185條之4規定於1
    10年5月28日修正公布，並自同年月30日生效施行。修正前
    刑法第185條之4規定：「駕駛動力交通工具肇事，致人死傷
    而逃逸者，處1年以上7年以下有期徒刑。」；修正後則規定
    ：「駕駛動力交通工具發生交通事故，致人傷害而逃逸者，
    處6月以上5年以下有期徒刑；致人於死或重傷而逃逸者，處
    1年以上7年以下有期徒刑。犯前項之罪，駕駛人於發生交通
    事故致人死傷係無過失者，減輕或免除其刑。」，新法就被
    害人受傷程度為普通傷害之情形，法定刑為6月以上5年以下
    有期徒刑；僅在被害人死亡或重傷之情形，法定刑方為1年
    以上7年以下有期徒刑。本案被害人受有左右側膝部挫擦傷
    併瘀血之傷害，業如前述，未達重傷程度，修正後刑法第18
    5條之4第1項前段之法定刑較輕，較為有利被告，經比較新
    舊法結果，依刑法第2條第1項但書之規定，應適用最有利於
    被告之修正後刑法第185條之4第1項前段規定論處。
  ㈡核被告所為，係犯刑法第185條之4第1項前段之駕駛動力交通
    工具發生交通事故致人傷害逃逸罪。
  ㈢被告本案為累犯，惟不予加重其刑：
　　被告前因酒後駕車之公共危險案件，經本院以107年度交簡
    字第1895號判決判處有期徒刑3月確定，於107年10月29日徒
    刑執行完畢，有臺灣高等法院被告前案紀錄表在卷足參（見
    本院卷第18至19頁），其於上開有期徒刑執行完畢後5年內
    之109年7月11日故意再犯本件有期徒刑以上之罪，為累犯；
    審酌被告雖於前案刑罰執行完畢後5年內再犯本案，惟本案
    所涉犯之駕駛動力交通工具發生交通事故致人傷害逃逸罪，
    為最輕本刑6月以上有期徒刑之罪，倘依累犯規定加重其刑
    ，則需量處逾有期徒刑6月之刑責，且不得易科罰金或易服
    社會勞動，此與本案被害人在本案交通事故中所受之傷害甚
    輕，被告所造成之風險非高等情事相較以觀，顯有使被告所
    受之刑罰超過其所應負擔罪責之虞，其人身自由非無遭受過
    苛侵害之嫌；而被告構成累犯之前案，為酒後駕車案件，與
    本案駕駛動力交通工具發生交通事故致人傷害逃逸犯行，犯
    罪情節、手段均有不同；復考量被告犯後坦承犯行不諱，並
    無矯飾之情，倘依累犯規定予以加重，有過苛之虞，故參照
    司法院釋字第775號解釋意旨，爰不予依刑法第47條第1項規
    定加重其刑。　　
　㈣另本案被告於本案交通事故發生後，未停留現場為必要之救
    護，所為固應予非難，然考量被害人因本件交通事故所受傷
    勢屬擦挫傷併瘀血，尚未對被害人生命、身體造成急迫危險
    ，是被告之犯罪情節及所生危害應屬相對較輕；又本案被告
    能坦承駕駛動力交通工具發生交通事故致人傷害逃逸犯行，
    顯見非無悔意，是核被告所犯之駕駛動力交通工具發生交通
    事故致人傷害逃逸罪刑與其犯罪情節相較，實屬情輕法重，
    客觀上顯有可資憫恕之處，本院認縱處以刑法第185條之4第
    1項前段法定最低刑度猶嫌過重，爰依刑法第59條規定減輕
    其刑。
　㈤爰審酌被告騎乘機車發生本案交通事故，致被害人受有前述
    傷勢後，未報警、協助救護、留存個人聯絡資訊或留待員警
    前來事故現場為必要之處理，旋即逃逸，罔顧他人生命、身
    體之安全，殊為不該，且顯見其守法意識較為薄弱，兼衡本
    案交通事故地點為有其他人往來之道路，被告所為尚不致陷
    被害人於全然孤立無援之險境，及其已與被害人和解成立而
    取得被害人之諒解，暨被告自陳學歷為國中肄業，目前擔任
    油漆工，每月收入約新臺幣3萬元，自己一個人居住，離婚
    而有3名未成年子女，須扶養子女（見本院卷第109頁）之智
    識程度、家庭生活狀況等一切情狀，量處如主文所示之刑，
    並諭知易科罰金之折算標準，以示懲儆。
據上論斷，應依刑事訴訟法第273條之1第1項、第299條第1項本
文，刑法第2條第1項但書、第185條之4第1項前段、第47條第1項
（累犯定義部分）、第59條、第41條第1項本文，判決如主文。
本案經檢察官李政賢提起公訴，檢察官吳梓榕到庭執行職務。
中　　華　　民　　國　　110 　年　　8 　　月　　2 　　日
                  刑事第十一庭  法　官　潘明彥
以上正本證明與原本無異。
如不服本判決應於收受本判決後20日內向本院提出上訴書狀，並
應敘述具體理由。其未敘述上訴理由者，應於上訴期間屆滿後20
日內向本院補提理由書狀（均須按他造當事人之人數附繕本）「
切勿逕送上級法院」。 
　　　　　　　　　　　　　　　　書記官  蘇豐展
中　　華　　民　　國　　110 　年　　8 　　月　　2 　　日
附錄本案論罪科刑法條：
中華民國刑法第185條之4
駕駛動力交通工具發生交通事故，致人傷害而逃逸者，處6月以
上5年以下有期徒刑；致人於死或重傷而逃逸者，處1年以上7年
以下有期徒刑。
犯前項之罪，駕駛人於發生交通事故致人死傷係無過失者，減輕
或免除其刑。